【裁判字號】    99,台上,7841
【裁判日期】    991216
【裁判案由】    違反毒品危害防制條例
【裁判全文】
最高法院刑事判決            九十九年度台上字第七八四一號
上  訴  人  潘秋月
選任辯護人  舒建中律師
上列上訴人因違反毒品危害防制條例案件，不服台灣高等法院中
華民國九十九年九月三十日第二審判決（九十九年度上訴字第二
五七九號，起訴案號：台灣板橋地方法院檢察署九十七年度偵字
第一一一０二號），提起上訴，本院判決如下：
    主  文
上訴駁回。
    理  由
按刑事訴訟法第三百七十七條規定，上訴於第三審法院，非以判
決違背法令為理由，不得為之。是提起第三審上訴，應以原判決
違背法令為理由，係屬法定要件。如果上訴理由書狀並未依據卷
內訴訟資料，具體指摘原判決不適用何種法則或如何適用不當，
或所指摘原判決違法情事，顯與法律規定得為第三審上訴理由之
違法情形，不相適合時，均應認其上訴為違背法律上之程式，予
以駁回。本件原審審理結果，認為上訴人潘秋月基於營利之意圖
，販入第一級毒品海洛因之犯行明確，因而維持第一審變更檢察
官所引起訴法條，論處上訴人販賣第一級毒品（累犯）罪刑（主
刑處有期徒刑十五年二月），已詳其調查、取捨證據之結果及
憑以認定犯罪事實之心證理由，並就上訴人否認有營利意圖之供
詞及所辯各語認非可採，予以論述。查本件原審審判長於調查證
據時，就扣案毒品海洛因四包及法務部調查局民國九十三年十一
月（未載日期及字號）「有關海洛因施用量問題」之函釋等證據
，固有未踐行刑事訴訟法第一百六十四條、第一百六十五條等規
定訴訟程序之違法，然扣案之毒品係由司法警察機關當場起出，
為上訴人親身經歷之事，且上訴人於原審審判中對被警查獲，業
已供認不諱，是否利用提示之機會，以擔保其真正，實無關重要
，況此種情形，與提示證物之用意無殊，故即令未在審判期日予
以提示，令其辨認，仍難執此為合法之上訴理由。而調查局上引
函釋內容，則已據上訴人及其辯護人於九十九年七月二十二日具
狀多所爭執，原審審判長縱有未履踐宣讀或告以要旨之程序，究
仍無礙於其訴訟防禦權之行使，亦非適法之第三審上訴理由。至
於原判決所引用之教育部國語辭典修訂本網站列印資料，核其內
容僅在說明「一公克為一千毫克」之計量單位，此為公眾週知之
事實，向無爭議，原審審判長未予當事人就此有陳述意見之機會
，容有微疵，依刑事訴訟法第三百八十條所揭示「無害違誤」之
審查原則，自不得執此作為上訴第三審之合法理由。另證人陳界
德經原審傳喚無著，上訴人及其辯護人於審判期日均陳明捨棄此
部分證據之調查，而證人吳富雄則未據上訴人或其辯護人聲請傳
訊，自無上訴意旨所指有應調查之證據未予調查之違法。原判決
係綜核上訴人於九十七年三月二十日、同年月三十日上午共六通
通訊監察譯文內容，及其於同年月三十日晚間所查獲之毒品海洛
因驗餘淨重達三十八點二五公克，其數量可供正常人施用約一年
六個月之久，顯非係供己施用而購入，憑以認定上訴人係基於營
利之目的而販入等由綦詳。所為論說明與卷內訴訟資料悉無不
合，並不違背經驗與論理法則，自屬原審採證認事審判職權之適
法行使，而無判決不適用法則之違法。上訴意旨，置原判決明白
論斷於不顧，仍持已為原判決指駁說明之陳詞再事爭辯，及對於
事實審法院取捨證據與自由判斷證據證明力之職權行使，徒以自
己之說詞，泛指其為違法，或單純為事實上枝節性之爭執，難認
已符合首揭法定之第三審上訴要件，其上訴為違背法律上之程式
，應予駁回。
據上論結，應依刑事訴訟法第三百九十五條前段，判決如主文。
中    華    民    國  九十九  年   十二   月   十六   日
                      最高法院刑事第十二庭
                          審判長法官  賴  忠  星  
                                法官  呂  丹  玉  
                                法官  吳      燦  
                                法官  蔡  名  曜  
                                法官  葉  麗  霞  
本件正本證明與原本無異
                                      書  記  官  
中    華    民    國  九十九  年   十二   月  二十一  日
                                                     Ｍ

司法院資訊處製作；財團法人民間司法改革基金會備份。
